臺灣高雄地方法院刑事判決　　　　　　　　　　　　九十二年度訴字第二八五號
　　公　訴　人　臺灣高雄地方法院檢察署檢察官
　　被　　　告　乙○○
　　指定辯護人　本院公設辯護人丁○○
右列被告因偽造有價證券案件，經檢察官提起公訴（九十二年度偵字第一五八八九號
），本院判決如左：
    主  文
乙○○無罪。
    理  由
一、公訴意旨略以：被告乙○○於不詳時地取得發票人為丙○○，支票號碼ＡＢ00
    00000號，發票日期民國八十四年二月六日，票面金額十萬元之支票一紙（
    為丙○○為經商需要，於八十二年間向臺灣銀行敦化分行申請甲存支票帳戶，帳
    號三一七二三號，並請領支票簿使用，而簽發交付予其友人甲○），竟意圖供行
    使之用，基於變造有價證券犯意，將該支票之發票日變造為九十一年七月十四日
    ，票面金額則變造為四萬元，並於九十一年七月十四日持該張變造過之票據，前
    往臺灣土地銀行苓雅分行存入被告乙○○所有之該銀行帳戶，因認被告乙○○涉
    有刑法第二百零一條第一項意圖供行使之用，而變造有價證券之罪嫌等語。
二、按犯罪事實應依證據認定之，無證據不得推定其犯罪事實；又不能證明被告犯罪
    ，應諭知無罪之判決。刑事訴訟法第一百五十四條第二項及第三百零一條分別定
    有明文。再按刑事訴訟法上所謂認定犯罪事實之證據，係指足以認定被告確有犯
    罪行為之積極證據而言，如未能發現相當證據或證據不足以證明，自不能以推測
    或擬制之方法，以為裁判基礎。而認定不利於被告之事實，須依積極證據，苟積
    極證據不足為不利被告之認定時，即應為有利於被告之認定，更不必有何有利之
    證據；又認定犯罪事實所憑之證據，雖不以直接證據為限，間接證據亦包括在內
    ，然而無論直接證據或間接證據，其為訴訟上之證明，須於通常一般之人均不致
    有所懷疑，而得確信其為真實之程度者，始得據為有罪之認定，倘其證明尚未達
    到此一程度，而有合理之懷疑存在而無從使事實審法院得有罪之確信時，即應由
    法院為諭知被告無罪之判決。亦即若證據資料在經驗科學上或論理法則上尚有對
    被告較為有利之存疑，而無從依其他客觀方法排除此項合理之可疑，即不得以此
    資料作為斷罪之基礎，且刑事訴訟制度受「倘有懷疑，即從被告之利益為解釋」
    、「被告應被推定為無罪」之原則所支配，故得為訴訟上之證明者，無論為直接
    或間接證據，須客觀上於一般人均不致有所懷疑而達於確信之程度者，始可據為
    有罪之認定，倘其證明尚未達於「確信」之程度，而有合理可疑存在時，即難據
    以為被告不利認定，換言之，在法律判斷上，即不能為被告有罪之認定。
三、訊之被告堅決否認有何變造上開支票之犯行，辯稱該支票係伊友人戊○○，於九
    十一年六月間某日，在高雄市苓雅區一家海產店向伊調借現金時所交付，當時之
    發票日即為九十一年七月十四日，票面金額即為四萬元，伊並未就該支票再加以
    變造，其後伊於九十一年七月間提示即遭以存款不足退票等語。經查，本件公訴
    意旨認被告涉有意圖供行使之用而偽造有價證券之罪嫌，無非以被告坦承提示上
    開支票，告訴人之指訴，託收票據明細表及台灣土地銀行苓雅分行九十二年五月
    九日苓存字第０九二００００三三五號函為其論據；惟查，（一）告訴人之告訴
    ，係以使被告受刑事訴追為目的，是其陳述是否與事實相符，仍應調查其他證據
    以資審認，其陳述如無瑕疵且就他方面調查又與事實相符，固足採為科刑之基礎
    ，倘其陳述尚有瑕疵，在未究明前，遽採為論罪科刑之根據，難謂適法（最高法
    院五十二年台上字第一三○○號、六十一年度台上字第三○九九號判例可供參照
    ），本件告訴人固於警訊、偵查及審理中指訴其所簽發之上開支票遭人變造等語
    明確，然其對於究係何人加以變造並未親眼目擊，僅係以被告係支票之提示人，
    而推論被告變造其上開支票，其所述是否與事實相符，自有進一步查證之必要；
    （二）本件被告雖坦承有提示上開支票，並有託收票據明細表及台灣土地銀行苓
    雅分行九十二年五月九日苓存字第０九二００００三三五號函可證，惟提示支票
    與變造支票二者並無必然之關係，尚難僅以被告所提示之支票曾經變造即逕認被
    告係變造支票之人；（三）又證人林濟賢於警訊及偵查中均證述確有在九十一年
    間六月某日下午載戊○○去找被告，戊○○有交一張支票予被告等語（見偵卷第
    十六頁及第四十六頁反面），益證被告所稱上開支票係其友人向其調現所交付一
    語為實在，則上開支票既經告訴人交予王琤再經由不詳之方式由戊○○取得而交
    付予被告，則其間經手多人，究係何人變造尚難遽論；（四）又核之一般常情，
    被告如要變造支票，則其金額應較原先之十萬元為高，其反而變造為四萬元，實
    不合常情；況本件之支票已遺失，已無從鑑定其上是否經變造及變造之筆跡是否
    被告所為；此外復查無其他積極證據，足認被告有何公訴人所指之意圖行使之用
    而變造有價證券之犯行，核之上開法條及判例之意旨，本件被告之犯罪尚屬不能
    證明，自應為無罪之諭知。
據上論斷，應依刑事訴訟法第三百零一條第一項，判決如主文。
中      華      民      國      九十三    年      二      月    二十    日
                                  臺灣高雄地方法院刑事第十四庭
                                    審判長法  官   李淑惠
                                          法  官   呂憲雄
                                          法  官   林俊寬
右正本證明與原本無異。
如不服本判決，應於判決送達後十日內，向本院提出上訴狀。
                                          書記官   蔡淑貞
中      華      民      國      九十三    年      二      月    二十    日
